【裁判字號】    98,交聲,2451
【裁判日期】    981230
【裁判案由】    違反道路交通管理處罰條例聲明異議
【裁判全文】
臺灣臺北地方法院交通事件裁定        98年度交聲字第2451號
原處分機關  交通部公路總局臺北區監理所板橋監理站
異  議  人
即受處分人  乙○○
上列異議人即受處分人因違反道路交通管理處罰條例案件，對於
交通部公路總局臺北區監理所板橋監理站於中華民國九十八年七
月一日所為之處分（原處分案號板監裁字第裁四一─Ｚ0000
0000號），聲明異議，本院裁定如下：
    主  文
原處分撤銷。
乙○○汽車駕駛人，汽車行駛於快速公路，不遵行車管制之管制
規則而有同車道併駛之行為，處罰鍰新臺幣壹仟貳佰元。
    理  由
一、按道路交通管理處罰條例所規範之車輛，係指在道路上以原
    動機行駛之汽車（包括機器腳踏車）或以人力、獸力行駛之
    車輛，而道路交通安全規則所規範之「汽車」，係指在道路
    上不依軌道或電力架線而以原動機行駛之車輛（包含機器腳
    踏車），道路交通管理處罰條例第三條第八款、道路交通安
    全規則第二條第一項第一款分別定有明文。次按汽缸總排氣
    量五百五十立方公分以上之大型重型機器腳踏車行駛於快速
    公路，除本規則另有規定外，應比照小型車行駛規定，並禁
    止同車道併駛或超車，高速公路及快速公路交通管制規則第
    二十條第一款復有明文規定。又除道路交通管理處罰條例第
    三十三條第一項及第二項外，其他違反管制規定之行為，處
    駕駛人新臺幣（下同）六百元以上一千二百元以下罰鍰，道
    路交通管理處罰條例第三十三條第三項亦定有明文。而經核
    准之大型重型機器腳踏車行駛快速公路，同車道併駛者，依
    違反道路交通管理事件統一裁罰基準及處理細則第四十四條
    第一項及違反道路交通管理事件統一裁罰基準表之規定，應
    對行為人處罰鍰一千二百元。是本件受處分人駕駛大型重型
    機器腳踏車行駛快速公路，同車道併駛為警舉發，其於期限
    內繳納或於舉發通知單上所載之應到案日期內到案聽候裁決
    ，經處罰機關調查後仍認定其有上開違規行為者，依違反道
    路交通管理事件統一裁罰基準及處理細則第四十四條第一項
    及違反道路交通管理事件統一裁罰基準表之規定，應對該行
    為人處以一千二百元之罰鍰。
二、本件異議人即受處分人乙○○駕駛其所有之車牌號碼ＬＲ—
    二九號大型重型機車，於民國九十八年五月九日下午一時三
    十五分許，沿國道三號甲線快速公路往東方向行駛，行經該
    路段東向五公里處時，竟同車道併駛，適為在該路段執行交
    通勤務之內政部警政署國道公路警察局第九警察隊木柵分隊
    警員丙○○、甲○○發現而攔停，並以受處分人有違反道路
    交通管理處罰條例第三十三條第一項第三款規定之行為，當
    場掣單舉發。嗣受處分人於舉發通知單上所載應到案日期即
    九十八年五月二十四日前，向原處分機關提出申訴，經原處
    分機關函請舉發單位即內政部警政署國道公路警察局第九警
    察隊調查結果，仍認受處分人確有前開違規行為，惟於九十
    八年七月一日係以受處分人有「大型重型機車550cc以上行
    駛快速公路，同車道併駛」之違規事實，依道路交通管理處
    罰條例第三十三條第三項、第六十三條第一項第三款（漏載
    該條項款）及違反道路交通管理事件統一裁罰基準及處理細
    則第四十三條、第四十四條及違反道路交通管理事件統一裁
    罰基準表之規定，裁處受處分人四千元之罰鍰，並記違規點
    數一點。
三、訊據受處分人固坦承於前揭時間，駕駛其所有之上開車輛行
    經上述路段之事實，惟矢口否認有何違反道路交通管理處罰
    條例規定之行為，辯稱：當時前方紅燈約已有四、五輛汽車
    停止，接著是一輛白色本田大型重型機車停止，伊見假日車
    陣頗長，為避免佔據更多的車道空間，於是將車輛停止於該
    大型重型機車右邊，兩輛大型重型機車併排停止於同一車道
    等待綠燈。綠燈後，前方汽車依序前進，伊左邊之大型重型
    機車先行，伊則於其右後方行駛，兩台車輛一前一後行進，
    前方路口停著一臺國道警車，警員此時打開車門下車攔停，
    並說大型重型機車視同小型車，不得同車道併排停等，於是
    就被開立本件同車道併駛之罰單；然伊當時是併排停等號誌
    ，不是與另一臺重型機車併同行駛在同一車道上云云。
四、經查：
（一）本件受處分人於前揭時間，駕駛前揭車輛行駛在前揭快速
      公路，不遵行車管制之管制規則而有違規超車之行為，並
      經警舉發等情，業經證人即為本案掣單舉發受處分人有交
      通違規情事之內政部警政署國道公路警察局第九警察隊木
      柵分隊警員甲○○於本院九十八年十月十六日調查期日中
      則到庭結證稱：當時在距離本件重型機車約二十公尺左右
      處，伊即發現受處分人有本件交通違規行為，受處分人所
      駕駛重型機車係行駛在國道外側車道，車道的路寬大約三
      點七公尺；所謂的併排行駛指受處分人所駕駛重型機車行
      駛於同車道汽車之右方；當時那裡是紅綠燈口，一個車道
      只能有一輛車，受處分人就從旁邊插過來；應該是受處分
      人前面有車停等紅燈，他從後面超過來；當時受處分人駕
      駛重型機車往前併排行駛時，並沒有穿插行駛在車陣中，
      他是直行等語明確；又證人即本案掣單舉發受處分人有交
      通違規情事之內政部警政署國道公路警察局第九警察隊木
      柵分隊警員丙○○於本院九十八年九月二十九日調查期日
      中到庭結證稱：伊看到受處分人時是與汽車併排行駛，當
      時已經是紅燈了，汽車已經依序停下來，但是因為機車比
      較小前方無阻礙，所以該車繼續行駛至停止線，才停下來
      等候紅綠燈轉換為綠燈；因為是機車行駛在汽車右側，而
      且往前超車過來，汽車是正常的駕駛，所以伊未攔下與受
      處分人併排行駛之汽車；伊看到受處分人的時候，他並無
      穿插在任何的汽車中行駛，就是一直跟其他車輛併行往前
      等語無訛，並有證人丙○○當庭所繪製舉發受處分人違規
      當時之行向現場平面圖一紙及本院依職權勘驗舉發受處分
      人有本件交通違規情事時之現場錄音光碟譯文之勘驗筆錄
      一份在卷可稽，且有該現場錄音光碟一片扣案可佐，是受
      處分人有前開同車道併駛之交通違規行為，應堪認定。
（二）受處分人雖以前開情詞置辯。惟查，本件受處分人於本院
      調查期日中自承：當時前方紅燈約已有四、五輛汽車停止
      等語，而觀之受處分人於本院九十八年十月十六日調查期
      日中庭呈之其上標示有受處分人遭舉發當時之車輛行向、
      其與停等紅燈之其他汽車、實施攔檢警車相對位置之地圖
      所示，由受處分人所繪警車位置應無法清楚看到受處分人
      及其所駕駛之重型機車，遑論見到受處分人駕駛前開重型
      機車有何併駛之行為，是受處分人辯稱：當時係與另一輛
      白色本田大型重型機車一同停止，且皆於小客車後方併排
      停等紅綠燈云云，委無足採。
（三）從而，本件事證明確，受處分人駕駛其所有車輛有前開違
      規行為，可堪認定。
五、綜上所述，本件受處分人於前揭時間，駕駛前揭車輛行駛於
    前揭快速公路，不遵行車管制之管制規則而有同車道併駛之
    行為，自屬違反道路交通管理處罰條例第三十三條第三項之
    規定。而受處分人於舉發通知單上所載之應到案日期前即向
    原處分機關提出申訴，原處分機關依前開道路交通管理處罰
    條例第三十三條第三項之規定就受處分人上開交通違規行為
    裁處罰鍰，固非無見；惟據首開規定，受處分人違反道路交
    通管理處罰條例第三十三條第三項及依違反道路交通管理事
    件統一裁罰基準及處理細則第四十三條、第四十四條及違反
    道路交通管理事件統一裁罰基準表之規定，應裁處受處分人
    一千二百元之罰鍰，且道路交通管理處罰條例第六十三條第
    一項第一款，係就汽車駕駛人有違反同條例第三十三條第一
    項、第二項等情形者，定有記違規點數一點之規定，至於違
    反同條第三項之情形，則未規定。是原處分機關以受處分人
    違反道路交通管理處罰條例第三十三條第三項規定裁處受處
    分人罰鍰四千元，並依同條例第六十三條第一項記違規點數
    一點，即難認為允洽。從而，本件受處分人之異議雖無理由
    ，然原處分既有不當，自應由本院將原處分撤銷，另裁處如
    主文第二項所示，以資適法。
據上論斷，應依道路交通案件處理辦法第二十條前段，裁定如主
文。
中    華    民    國    98    年    12    月    30    日
                  臺灣臺北地方法院交通法庭
                      法      官  雷淑雯
以上正本證明與原本無異。
如不服本裁定，應於裁定送達後五日內向本院提出抗告狀。
                      書  記  官  胡詩唯
中    華    民    國    98    年    12    月    30    日

司法院資訊處製作；財團法人民間司法改革基金會備份。
